【裁判字號】    92,交聲,276
【裁判日期】    921203
【裁判案由】    聲明異議
【裁判全文】
臺灣高雄地方法院交通事件裁定                    九十二年度交聲字第二七六號
    原處分機關  交通部公路總局高雄區監理所旗山監理站
    異  議  人  甲○○
    即受處分人
右列異議人即受處分人因違反道路交通管理處罰條例案件，對於交通部公路總局高雄
區監理所旗山監理站民國九十二年六月六日所為之處分（原處分：旗監違字第駕裁－
八五－Ｂ00000000號），聲明異議，本院裁定如左：
    主  文
原處分撤銷。
甲○○不罰。
    理  由
一、本件原處分意旨略以：異議人即受處分人甲○○（以下稱異議人）於民國九十二
    年三月二十五日十七時三十五分許，駕駛車牌號碼ＫＳ－一三二號營業貨運曳引
    車，行經高雄市○○路與華安街口時，因行駛管制路線為警攔停，經高雄市政府
    警察交通隊員警李朝隆掣單舉發異議人行駛管制路線，而移送機關即交通部公路
    總局高雄區監理所旗山監理站，依道路交通管理處罰條例第六十條第二項第二款
    之規定，以異議人不遵守公路機關依處罰條例第五條規定所發布之命令為由，裁
    處其罰鍰新臺幣（下同）一千八百元及記違規點數一點。
二、聲明異議意旨略以：車牌號碼ＫＳ－一三二號營業貨運曳引車並非伊所有，伊亦
    未曾使用過該車，復未於上開時、地駕駛該曳引車為警攔停舉發，更未在舉發單
    上簽名收受，況前揭舉發單上之簽名並非伊之筆跡，原處分機關未予詳查，遽以
    裁決，尚有誤會，爰具狀聲明異議等語。
三、按受處分人之聲明異議有理由者，交通法庭應以裁定將原處分經聲明異議之部分
    撤銷，道路交通案件處理辦法第二十條前段定有明文。次按執行交通勤務警察依
    法律規定製單舉發違反道路交通管理處罰條例所列之違規事實，並由公路主管機
    關加以處罰，係行政機關執行公權力措施而對外直接發生法律效果之單方行政行
    為，本質上為行政處分，受處分人不服公路主管機關所為之處罰，依道路交通管
    理處罰條例第八十七條之規定向管轄地方法院聲明異議，自屬行政救濟程序。至
    行政救濟程序舉證責任之分配，早期雖曾採行「行政處分公定力理論」，即主張
    依據法令所為之行政處分係屬違法之人，應對其根據事實負舉證責任，但此係立
    於行政權對私人具有優越性之前提，已為今日學說及實務所不採，今日學說及實
    務承認行政訴訟上當事人之法的對等性觀念，認為行政救濟程序之舉證責任分配
    ，應採民事訴訟上舉證責任分配原則，加以修正後，準用於行政救濟程序，行政
    法院八十五年度判字第九六０號判決可供參酌。換言之，公路主管機關對於人民
    有所處罰，必須確實證明其違法事實，倘不能證明違法事實之存在，其處罰即不
    能認為合法，八十七年十月二十八日修正之行政訴訟法第一百三十六條明文規定
    準用民事訴訟法第二百七十七條舉證責任分配之原則即揭櫫此意旨。從而，道路
    交通案件處理辦法第四條雖規定聲明異議案件之處理，準用刑事訴訟法有關規定
    ，惟依前揭說明及規定，刑事訴訟法有關證據之規定與前揭意旨抵觸部分，即不
    應準用於屬行政救濟程序之交通案件聲明異議程序。
四、經查：
  (一)本件汽車駕駛人於右開時、地，因行駛管制路線，為警攔停舉發，有高雄市政府
    警察局高市警刑字第Ｂ00000000號舉發違反道路交通管理事件通知單（
    以下簡稱舉發通知單）在卷可稽，另證人即當日開單舉發本違規事件之李朝隆於
    本院調查時結證稱：「（舉發通知單是否是你所開立？當時違規者是否為在庭之
    異議人？）是的，因為我們違規告發的次數非常多，是否在場的這位（指異議人
    ）我不記得，但我們都會檢查有關證件。（舉發通知單上面寫車主的地址是否事
    後填寫？）不是，我們是當場填寫。（有印象是這張（異議人的）駕照嗎？）沒
    有印象。」等語（本院九十二年七月十七日訊問筆錄），是本件舉發通知單上所
    填載之「甲○○」姓名及年籍資料既係僅憑汽車駕駛人之身分證明文件而填載，
    則本件舉發當時之該位汽車駕駛人是否即為「甲○○」本人，已有疑問。
  (二)證人即車牌號碼ＫＳ－一三二號營業貨運曳引車車主名展汽車貨運有限公司之實
    際負責人李日增於本院調查時證稱：「（ＫＳ－一三二號車子是否是名展公司所
    有？）是的，實際上車主是侯錦淼。（甲○○是否有靠行貴公司？）沒有。」（
    本院九十二年十一月十四日訊問筆錄）等語，是異議人辯稱未曾駕駛過上開曳引
    車，且當日並未前往違規地點一節，應非虛妄。
  (三)且本院依卷附舉發通知單上收受通知聯者簽章欄內「甲○○」之簽名，與異議人
    留存於卷內之聲明異議狀、收受裁決書之回執上、本院九十二年七月十七日訊問
    筆錄、本院九十二年七月十七日當庭命異議人簽名五遍之簽名筆跡，就其筆劃書
    寫之方式與習慣比對結果，認異議人留存於卷內之聲明異議狀、收受裁決書之回
    執上、本院九十二年七月十七日訊問筆錄、本院九十二年七月十七日當庭命異議
    人簽名五遍之簽名筆跡均相同，上開筆跡與舉發通知單上收受通知聯者簽章欄內
    「甲○○」之簽名筆跡，有極大之不同，顯難認為係屬同一人所為，是本件已堪
    認定該舉發通知單上受處分人「甲○○」之簽名，確非異議人之所為，亦可認定
    。
  (四)綜上所述，本件異議人並無前揭駕車行駛管制路線之行為，既可認定，則移送機
    關據以引用道路交通管理處罰條例第六十條第二項第二款規定，裁處異議人一千
    八百元及記違規點數一點等處分，經核於法尚有未合，異議人執此而指摘原裁決
    不當，即非無理由，而本件裁決處分既有前述違法情形，自應由本院裁定將原處
    分撤銷，另為異議人不罰之諭知，以資適法。
據上論斷，應依道路交通管理處罰條例第八十七條第二項、道路交通案件處理辦法第
二十條前段裁定如主文。
中      華      民      國    九十二      年      十二    月      三    日
                                臺灣高雄地方法院交通法庭
                                    法  官  何秀燕
右正本證明與原本無異。
如不服本裁定，應於裁定送達後五日內，向本院提出抗告狀。
                                    書記官  顏平國
中    華    民    國九十二      年      十二      月      三      日


司法院資訊處製作；財團法人民間司法改革基金會備份。
